【裁判字號】    92,交抗,30
【裁判日期】    920226
【裁判案由】    聲明異議
【裁判全文】
臺灣高等法院臺南分院刑事裁定          九十二年度交抗字第三十號        潛
      抗  告  人
      即受處分人  甲  ○  ○
右抗告人因違反道路交通管理處罰條例案件，不服臺灣臺南地方法院中華民國九十二
年一月十二日所為裁定（臺灣臺南地方法院九十一年度交聲字第二八八號），提起抗
告，本院裁定如左：
      主      文
抗告駁回。
      理      由
一、抗告意旨略以：
(一)抗告人於民國（下同）九十一年五月十二日凌晨一時三十九分許，駕駛九Ｊ─三
    一六號營業曳引車，沿台三號道路由南向北行駛，行經竹山鎮快進入竹山鎮市區
    ○○○路口時，被員警舉發為闖紅燈掣單舉發。
(二)當時尾隨一輛大貨車進入該路口時，為綠燈，並以正常速度駛過，因該路口為三
    角三相燈號，路口甚寬，進入該路口時未見任何車停線，方尾隨前方車通過，駛
    至第三個有７—ＥＬＥＶＥＮ統一超商路口，停紅燈時始被該警車攔下，當時該
    警車有兩位警員，一位為該單位所長，抗告人看到該警車上面架有攝影機，要求
    員警提出科學證據，不獲理睬，執意掣單告發。
(三)執法員警與本人不相識，亦無怨隙，殊無恣意誣攀之理，但台三號道路乃主要道
    路，長期遭大型砂石車日夜行駛，造成民怨，在民代、上級施壓下，致該單位強
    力取締，顯有充當業績之嫌，為此提起抗告云云。
二、按汽車駕駛人，行經有燈光號誌管制之交岔路口闖紅燈者，處新臺幣一千八百元
    以上五千四百元以下罰鍰；並記違規點數三點，道路交通管理處罰條例第五十三
    條、第六十三條第一項第三款分別定有明文。
三、經查：
(一)本件抗告人甲○○於九十一年五月十二日凌晨一時三十九分許，駕駛九Ｊ─三一
    六號營業貨運曳引車，沿南投縣竹山鎮○○路行駛，行經南投縣竹山鎮○○路與
    大明路設有燈光號誌管制交岔路口，因違規闖紅燈轉入大明路，經值勤警員當場
    攔停，並當場掣單舉發等情，有南投縣警察局投警交字第ＪＣ0000000號
    舉發違反道路交通管理事件通知單及南投縣警察局竹山分局九十一年六月二十日
    投竹警交字第○九一○○○九七七一號函各一紙在卷可稽（見原審卷第八頁反面
    、第十二頁），並經證人即南投縣警察局竹山分局竹山派出所執勤警員曾士財於
    原審調查時證稱：「（本件是否你告發的，情形如何？）是我告發的，我們在大
    明路空地上執勤，那台砂石車從集山路往大明路上行駛，在集山路與大明路口因
    為闖紅燈，所以被我們攔下來，並且告發。（庭呈舉發現場草圖）」等語，另一
    執勤警員江威興亦證稱：「砂石車為開採濁水溪砂石，常有大量之砂石車在此聚
    集，每天有三、四千輛砂石車在我們那邊經過，所以我們對砂石車子取締相當嚴
    格。圖上所載編號一及編號二屬同步號誌，我們攔查主要是看第二個，因為若攔
    第一個時，被攔查人往往會說是闖黃燈，我們主要攔查編號二紅綠燈」等語無訛
    （見原審卷第二十二、二十六頁），故就實際位置而言，警方稽查舉發位置在編
    號二號誌所示交岔路口旁空地（位於大明路五八七號旁），對於由集山路往大明
    路方向行駛車輛，是否有闖越紅燈，當可由編號二號誌所示變化，而一覽無遺，
    而抗告人亦坦承有於右開時、地駕駛該輛曳引車行經該處設有號誌管制之交岔路
    口，並為警當場攔停掣單舉發之事實，參諸執勤警員係依法執行公務，與抗告人
    並不相識，素無怨隙，僅單純發現抗告人違規始攔停取締，衡情當無濫行舉發之
    理，且警員執行公務受行政監督，到庭具結作證更以刑罰擔保其真實性，應無甘
    冒行政懲處及刑法偽證罪責而刻意誣陷之必要。足認該證人曾士財與江威興在原
    審法院所為證詞，應屬可信，且依本件卷證資料亦無證據足以證明證人所供不實
    ，是證人曾士財與江威興之證言，應堪採信。
(二)抗告人雖一再辯稱：並未闖紅燈云云。惟按法院受理交通異議案件，僅對交通舉
    發行政處分審查是否違法，本質上屬於行政爭訟過程，與審理刑事案件原則有異
    。其舉證責任，非如刑事案件應超越合理懷疑之嚴格程度；其舉證責任，與民事
    訴訟類似，此參酌行政訴訟法第一百三十六條規定準用民事訴訟法第二百七十七
    條自明。本件原裁決機關交通部公路總局嘉義區監理所麻豆監理站，裁決抗告人
    甲○○闖紅燈，乃引據舉發單為證。而舉發本件違規事件之警員曾士財與江威興
    ，就本件如何查獲並舉發之經過，亦於原審調查時到庭結證甚詳，已如前述，並
    就抗告人所駕曳引車（原裁定誤載為：自用小客車）途經前開設有號誌管制交岔
    路口，見紅燈未停，並直接駛過停止線，進入大明路，經執勤警員當場攔截等違
    規情節，供述明確，而警員曾士財與江威興本身直接見聞抗告人所駕之曳引車有
    闖紅燈之事實經過，對事實最為明瞭，又經以行政及刑事責任擔保其真實性，而
    闖紅燈之違規過程，僅約數秒鐘，稍縱即逝，此項短暫之事實經過，除全程目睹
    之警員可資證明外，難有其他輔佐證據，換言之，警員執勤時對於何人於何時違
    規，實無從預先得知，亦即難於受處分人闖紅燈之同時拍照取證，此與逕行拍照
    告發不同。本件既無證據足以證明員警曾士財與江威興捏造事實違法取締，則執
    勤警員本其維護交通安全之職權所為舉發，自應受到合法、正確之推定。因此原
    審法院本直接、公開、言詞審理程序，採信取締警員曾士財親眼目睹抗告人闖紅
    燈之證述，經命具結後，認其證詞與事理無違，並認原處分機關依據道路交通管
    理處罰條例第五十三條、第六十三條第一項第三款規定，而裁處抗告人罰鍰新臺
    幣三千六百元，並記違規點數三點，於法並無不合。抗告意旨，仍執前詞，指摘
    原裁定不當，為無理由，應予駁回。
四、據上論斷，應依道路交通案件處理辦法第二十六條，刑事訴訟法第四百十二條，
    裁定如主文。
中  華  民  國      九十二      年        二        月      二十六      日
                                臺灣高等法院臺南分院刑事第一庭
  審判長法官  茆    臺    雲
                                          法官  李    文    福
                                          法官  蔡    長    林
右正本證明與原本無異。
不得再抗告。
                                    法院書記官  李    培    薇
中  華  民  國      九十二      年        二        月      二十七      日


司法院資訊處製作；財團法人民間司法改革基金會備份。
